【裁判字號】    95,中簡上,256
【裁判日期】    950821
【裁判案由】    竊盜
【裁判全文】
臺灣臺中地方法院刑事判決           95年度中簡上字第256號
上  訴  人
即  被  告  丁○○
                   （現另案於臺灣臺中監獄臺中分監執行中）
上訴人即被告因竊盜案件，不服本院臺中簡易庭中華民國95年4
月25日95年度中簡字第989號第一審簡易判決（聲請簡易處刑案
號：95年度速偵字第1471號）提起上訴，再經臺灣臺中地方法院
檢察署檢察官移送併案辦理（95年度偵字第8031號、10822號、
10946號、13110號），本院管轄之第二審合議庭逕改依通常程序
為第一審判決如下：
    主    文
原判決撤銷。
丁○○共同連續攜帶兇器竊盜，累犯，處有期徒刑壹年。扣案之
機車鑰匙壹支、螺絲起子貳支、剪刀壹把，均沒收。
    犯罪事實
一、丁○○前因施用毒品案件，經本院於民國92年4月1日以91年
    度訴字第2990號判處有期徒刑10月確定，甫於93年10月31日
    縮短刑期執行完畢，仍不知悔改，竟單獨一人，或與真實姓
    名年籍不詳綽號「阿源」之成年男子（下稱「阿源」）共同
    基於竊盜之犯意聯絡，而意圖為自己不法之所有，並基於概
    括犯意，為以下竊盜犯行：
  (一)95年2月14日15時許，趁臺中縣太平市803醫院附近一戶民宅
    之大門未關之際，進入屋內（侵入住宅部分未據告訴），徒
    手竊取放置於該處客廳桌上之手機2支。嗣因丁○○將前開
    手機持往位於臺中市○○路之某通訊行出售，始經警循線查
    悉上情。
  (二)95年2月20日凌晨某時，在臺中市○區○○路151號前，徒手
    扯下乙○○所有裝置在上址騎樓上方之監視器1具，而竊取
    該監視器得手。嗣於同日上午9時許，乙○○發現遭竊而報
    警處理，經員警到現場採集指紋，於現場門前樑柱採得指紋
    4枚，其中1枚可資比對，經內政部警政署刑事警察局鑑定比
    對結果，與丁○○右小指指紋相符，始循線查悉上情。
  (三)95年4月3日17時30分許，在臺中市○區○○街32號前，以其
    所有之自備鑰匙1支，竊取丙○○所有之車號NQU-978號重型
    機車，得手後供己代步使用。嗣丁○○於同年月4日凌晨10
    時5分許，騎乘上開機車搭載不知情之友人劉家萍，行經臺
    中市○○路、崇德路口，為警攔停查獲，並扣得前開丁○○
    所有供行竊用之機車鑰匙1支。
  (四)與綽號「阿源」之人共同意圖為自己不法所有，於95年4月
    10 日16時許，在位於臺中縣太平市○○路618巷內之停車場
    ，由「阿源」攜帶「阿源」所有客觀上具有殺傷力足供兇器
    使用之螺絲起子2支及剪刀1支，以螺絲起子將甲○○所有之
    車牌號碼8791-LD號自小客車車窗打破進入車內，再持剪刀
    剪斷車內駕駛座旁之汽車電視音響主機電線，丁○○再進入
    車內將汽車電視音響主機搬出，以此方式共同竊取甲○○所
    有之汽車電視音響主機1個得手，嗣因行竊時觸動汽車警報
    器，經聞聲前來查看之林國恩報案及追捕，經警據報前往處
    理而查獲，並扣得前開「阿源」所有供行竊用之螺絲起子2
    支、剪刀1支。
二、案經臺中市警察局第一分局、臺中縣警察局霧峰分局、臺中
    市警察局第二分局報告臺灣臺中地方法院檢察署檢察官偵查
    起訴及移送併辦。
    理    由
一、上揭事實，業據上訴人即被告丁○○於本院準備程序及審理
    時坦承不諱，核與被害人乙○○、丙○○、甲○○及證人林
    國恩分別於警詢中指訴、證述失竊之情節相符，並有分別由
    被害人丙○○、甲○○出具之贓物認領保管單各一紙、現場
    照片共12紙附卷可憑，而被害人乙○○報警處理後，經臺中
    市警察局第一分局員警至現場勘查並以粉末法檢視及採集可
    疑指紋痕跡，再經送內政部警政署刑事警察局輸入電腦以指
    紋電腦比對法及指紋特徵點比對法鑑驗比對結果，其中編號
    1之指紋與被告右小指指紋相符等情，有內政部警政署刑事
    警察局95年3月28日刑紋字第0950039458號指紋鑑驗書一份
    附卷可稽，此外復有被告所有供行竊所用之機車鑰匙1支（
    犯罪事實欄一(三)部分）及共犯「阿源」所有供行竊所用之螺
    絲起子2支、剪刀1支（犯罪事實欄一(四)部分）扣案可佐，足
    徵被告之自白確與事實相符。是以，本案事證明確，被告犯
    行堪以認定，應予依法論科。
二、新舊法之比較：
    查被告犯罪後，刑法部分條文於94年1月7日修正、95年7月1
    日施行。按行為後法律有變更者，適用行為時之法律，但行
    為後之法律有利於行為人者，適用最有利於行為人之法律，
    修正後刑法第2條第1項定有明文。此條規定係規範行為後法
    律變更所生新舊法律比較適用之準據法，本身尚無新舊法比
    較之問題，於新法施行後，應一律適用新法第2條第1項為「
    從舊從輕」之比較，先予敘明。再按本次法律變更，比較時
    應就罪刑有關之共犯、未遂犯、想像競合犯、牽連犯、連續
    犯、結合犯，以及累犯加重、自首減輕暨其他法定加減原因
    （如身分加減）與加減例等一切情形，綜其全部罪刑之結果
    而為比較（最高法院95年5月23日95年度第8次刑庭會議決議
    參照）。且修正新舊法比較適用有下列原則：1.比較新舊法
    ，應就罪刑有關法定加減原因等一切情形，綜合其全部之結
    果而為比較，再適用有利於行為人之法律處斷 (最高法院88
    年度臺上字第5840號判決參照)。2.須行為時法與裁判時法
    均有處罰，始有刑法第2條第1項之比較適用新、舊法（最高
    法院88年度臺上字第7013號判決參照）。3.倘新、舊法均有
    處罰，而新法之適用範圍較諸舊法有所限制時，必其行為同
    時符合修正後之法律所規定之犯罪構成要件，始有刑法第2
    條第1項但書之適用（最高法院92年度臺上字第4238號判決
    參照）。4.比較新舊法之結果，應全部適用舊法或新法，不
    得割裂適用（最高法院87年度臺非字第400號判決）。故經
    此比較適用結果，應全部適用舊法，或全部適用新法。被告
    所犯各罪，經綜合比較修正前後之刑法及相關條文
  (一)（關於共同正犯）修正前刑法第28條規定：「二人以上共同
    實施犯罪之行為者，皆為正犯。」，修正後規定：「二人以
    上共同實行犯罪之行為者，皆為正犯。」，其立法理由旨在
    排除陰謀、預備共同正犯之成立，對於著手後，共同實行犯
    罪構成要件行為者，修正前後規定均認應論以共同正犯，並
    無歧異。
  (二)（關於連續犯、牽連犯及數罪併罰）修正前刑法第56條連續
    犯、第55條牽連犯之規定於新法施行後業經刪除，被告之連
    續數犯罪行為、犯一罪而其方法或結果另犯他罪，應予分論
    併罰（即數罪併罰）。又修正後刑法第51條規定：數罪併罰
    ，分別宣告其罪之刑，四、宣告之最重刑為無期徒刑者，不
    執行他刑。但罰金及從刑不在此限。五、宣告多數有期徒刑
    者，於各刑中之最長期以上，各刑合併之刑期以下，定其刑
    期。但不得逾30年。七、宣告多數罰金者，於各刑中之最多
    額以上，各刑合併之金額以下，定其金額。」比較新、舊法
    結果，無論依數罪併罰宣告無期徒刑（及罰金）或宣告有期
    徒刑（及罰金），均不若適用舊法之連續犯、牽連犯論以一
    罪之規定有利於被告。
  (三)（關於累犯）修正前刑法第47條規定：「受有期徒刑之執行
    完畢，或受無期徒或有期徒刑一部之執行而赦免後，五年以
    內再犯有期徒刑以上之罪者，為累犯，加重本刑至二分之一
    」，而修正後之刑法第47條第1項則規定「受徒刑之執行完
    畢，或一部之執行而赦免後，5年以內故意再犯有期徒刑以
    上之罪者，為累犯，加重本刑至2分之1」，對於受有期徒刑
    之執行完畢，五年以內故意再犯有期徒刑以上之罪者，修正
    前後規定均認應論以累犯，並無歧異。
  (四)（關於罰金刑）刑法第320條之普通竊盜罪、第354條之毀損
    罪，法定刑原各得科銀元500元以下罰金，依修正後刑法施
    行法第1條之1規定：「（第一項）中華民國94年1月7日刑法
    修正施行後，刑法分則編所定罰金之貨幣單位為新臺幣。（
    第二項）94年1月7日刑法修正時，刑法分則編未修正之條文
    定有罰金者，自94年1月7日刑法修正施行後，就其所定數額
    提高為30倍。但72年6月26日至94年1月7日新增或修正之條
    文，就其所定數額提高為3倍」，及刑法第33條第5款修正為
    ：「主刑之種類如下：五、罰金：新臺幣1000元以上，以百
    元計算之」等規定觀之，依修正後之法律，刑法第320條、
    354條之罪所得科處之罰金刑最高額為新臺幣1500元、最低
    額為新臺幣1000元，然依被告行為時即修正前刑法第33條第
    5款規定之罰金最低額銀元1元計算，前開罰金刑，最高額為
    銀元500元，最低額為銀元1元，若乘以3倍而換算為新臺幣
    ，最高額雖與新法同為新臺幣1500元，然最低額僅為新臺幣
    3元。因此，比較上述修正前、後之刑罰法律，自以被告行
    為時即修正前關於科處罰金刑之法律較有利於被告。
  (五)綜合上述，舊法關於連續犯、牽連犯之規定較新法依數罪併
    罰規定論處有利於被告，關於罰金刑折算數額之規定，亦係
    舊法較有利於被告，經整體比較結果，被告所犯各罪，依修
    正後刑法第2條第1項前段之規定，應適用行為時修正前刑法
    之相關規定予以處斷。
三、論罪部分：
  (一)按刑法第321條第1項第3款之攜帶兇器竊盜罪，係以行為人
    攜帶兇器竊盜為其加重條件，此所謂兇器，其種類並無限制
    ，凡客觀上足對人之生命、身體、安全構成威脅，具有危險
    性之兇器均屬之，且祇須行竊時攜帶此種具有危險性之兇器
    為已足，並不以攜帶之初有行兇之意圖為必要（最高法院79
    年台上字第5253號判例要旨可供參照）。查被告及共犯綽號
    「阿源」之成年男子共同竊取如犯罪事實欄一(四)部分所示之
    8791-LD號自小客車時，係使用螺絲起子及剪刀，而螺絲起
    子及剪刀係金屬材質，質地堅硬，客觀上足以對他人之生命
    、身體（如頸部、眼睛等）、安全構成威脅，顯係具有危險
    性，自屬兇器無誤。核被告就犯罪事實欄一(一)、(二)、(三)所為
    ，均係犯刑法第320條第1項之普通竊盜既遂罪，就犯罪事實
    欄一(四)部分所為，係犯刑法第321條第1項第3款之攜帶兇器
    竊盜罪及同法第354條之毀損罪。
  (二)被告與綽號「阿源」之成年男子就犯罪事實欄一(四)部分所載
    犯行，有犯意之聯絡與行為之分擔，為共同正犯。
  (三)被告先後4次竊盜犯行，均時間緊接，各觸犯基本構成要件
    相同之罪名，顯係基於概括犯意反覆為之，為連續犯，應依
    修正前刑法第56條規定論以罪責較重之刑法第321條第1項第
    3款之攜帶兇器竊盜一罪，並加重其刑。又被告所犯上開連
    續攜帶兇器竊盜及毀損罪間，有方法、結果之牽連關係，為
    牽連犯，應依修正前刑法第55條後段規定，從一重論以連續
    攜帶凶器竊盜罪處斷。公訴人雖僅就被告犯罪事實欄一(三)之
    犯行提起公訴，然未經起訴部分（即犯罪事實欄(一)、(二)、(四)
    所示之事實），核與已起訴經本院論罪科刑之竊盜犯行間有
    連續犯之裁判上一罪之關係，為起訴效力所及，且經檢察官
    移送併辦，本院自得併予審理，附此敘明。被告前因施用毒
    品案件，經本院於92年4月1日以91年度訴字第2990號判處有
    期徒刑10月確定，甫於93年10月31日縮短刑期執行完畢，有
    臺灣高等法院被告前案紀錄表及臺灣臺中地方法院檢察署刑
    案資料查註紀錄表各一份在卷可稽，其受有期徒刑執行完畢
    後，5年以內再犯本案有期徒刑以上之罪，為累犯，應依修
    正前刑法第47條之規定遞加重其刑。
四、原審判決以被告事證明確據以論罪科刑，固非無見，惟原審
    未及斟酌檢察官前開移送併辦犯罪事實欄一(一)、(二)、(四)之竊
    盜犯行，即有未洽，被告據以提起上訴，為有理由，應由本
    院撤銷原判決。再者，刑法就行為後法律變更如何適用之準
    據法，已由「從新從輕」改為「從舊從輕」，亦即除修正後
    之新法有利於行為人時，例外適用最有利之法律外，要以適
    用行為時之舊法為原則，則倘例外適用新法者，自應於裁判
    內對該例外適用為必要之說明；本件原審判決後，刑法方修
    正前開關於連續犯、牽連犯、累犯、罰金刑等規定，且經整
    體比較適用結果，被告所犯各罪，仍應以原判決所適用之行
    為時法為原則，而非例外適用修正後之新法，是原判決雖未
    及比較適用法律，然對判決顯然不生影響，本院無庸據此理
    由撤銷改判（最高法院95年度臺上字第3934號判決意旨參照
    ），附此敘明。另按由被告上訴或為被告之利益而上訴者，
    第二審法院不得諭知較重於原審判決之刑，固為刑事訴訟法
    第370條前段所明定，惟同條但書另規定，因原審判決適用
    法則不當而撤銷之者不在此限，（修正前）刑法第56條之連
    續犯雖以一罪論，但得加重其刑至2分之1，其加重多寡當與
    連續犯行次數多寡有關，故同一連續犯案件，其所認定犯行
    次數較少者，與所認定犯行次數較多者，兩者適用之連續犯
    刑罰法條，就形式上觀之雖無差異，但實質上其法條所含刑
    罰輕重程度顯有不同，是第二審法院所認定之連續犯行次數
    較第一審法院所認定者為多者，仍得諭知較重於原審判決之
    刑（最高法院91年度臺上字第4728號判決意旨參照），因本
    院所認定被告連續犯罪次數較第一審法院所認定者為多，依
    前開說明，本院得諭知較原判決為重之刑（所應量處之刑度
    詳後述）。又檢察官聲請以簡易判決處刑之案件，經法院認
    為有第421條之1第4項但書之情形者，應適用通常訴訟程序
    審判之，刑事訴訟法第452條定有明文。又對於簡易判決之
    上訴，準用刑事訴訟法第三編第一章及第二章之規定，管轄
    第二審之地方法院合議庭受理簡易判決上訴案件，應依通常
    程序審理。其認案件有刑事訴訟法第452條之情形者，應撤
    銷原判決，逕依通常程序為第一審判決，法院辦理刑事訴訟
    簡易程序案件應行注意事項第14項亦有規定。查本院第二審
    合議庭認定之上揭犯罪事實，顯然與檢察官原據以求處罪刑
    之犯罪事實不符，且本院經審認結果，認所應量處之刑度，
    亦不合於刑事訴訟法第449條第3項之規定，檢察官原聲請簡
    易判決處刑之請求顯有不當，而有同法第451條之1第4項但
    書第4款之情形，依前揭法律規定，原審適用簡易處刑程序
    ，亦有未合，應由本院合議庭逕依通常程序審理後，而為第
    一審之判決（檢察官或被告如不服本判決，仍得於法定上訴
    期間內，向管轄之第二審法院提起上訴）。爰審酌被告前已
    有多次竊盜前科，其不思以正當方法賺取財物，再為本案之
    竊盜犯行，不知悛悔警惕，惡性非輕，兼衡酌其所為竊盜犯
    行之次數與所竊物品價值暨被告犯罪之動機、目的、手段、
    所生危害及其犯後坦承犯行，態度尚稱良好等一切情狀，量
    處如主文所示之刑，以資懲儆。扣案之機車鑰匙1支，係被
    告所有供犯罪事實欄一(三)之竊盜犯行所用之物，業據被告供
    承在卷，應依刑法第38條第1項第2款之規定，宣告沒收之；
    又扣案之螺絲起子2支、剪刀1把，係犯罪事實欄一(四)之共犯
    「阿源」所有，供被告與「阿源」前開竊盜犯行所用之物，
    基於共同正犯之責任共同原則，亦應依刑法第38條第1項第2
    款之規定宣告沒收。
五、退由檢察官另行處理部分：
    臺灣臺中地方法院檢察署併辦意旨（95年度偵字第11537號
    ）另以：被告丁○○與揭曉魁共同基於意圖為自己不法所有
    之犯意聯絡，於95年2月3日21時30分許，在臺中縣大里市○○路○段57巷71號，竊取王進崑所有之監視器1個等情，因認
    被告就此部分亦涉犯刑法第320條第1項之普通竊盜罪嫌，並
    與前開已論罪部分屬連續犯之裁判上一罪，請求併案審判云
    云。按案件曾經判決確定者，應諭知免訴之判決，刑事訴訟
    法第302條第1款定有明文。又訴訟上所謂一事不再理之原則
    ，關於實質上一罪或裁判上一罪，亦均有其適用（參見最高
    法院60年臺非字第77號判例）。復以，案件曾經判決確定者
    ，應為免訴之判決，係以同一案件已經法院為實體上之確定
    判決，該被告應否受刑事制裁，既因前次判決而確定，不能
    更為其他有罪或無罪之實體上裁判，此項原則，關於實質上
    一罪或裁判上一罪，其一部事實已經判決確定者，對於構成
    一罪之其他部分，亦均應適用，但此種事實係因審判不可分
    之關係，在審理事實之法院就全部犯罪事實，依刑事訴訟法
    第267條規定，本應予以審判，故其確定判決之既判力自應
    及於全部之犯罪事實。復按所謂一部份犯罪事實曾經判決確
    定者，其效力及於全部（即學理上所謂既判力），係指已經
    判決確定之部分未經判決部分，均構成犯罪，並有連續關係
    者而言，而既判力對於時間效力之範圍，應以最後審理事實
    法院之宣示判決日為判斷之標準（最高法院89年度臺上字第
    42 64號判決、最高法院32年上字第2578號判例意旨、82年5
    月11日第4次刑事庭會議決議參照）。查被告前因竊盜案件
    （下稱前案），經本院於94年11月11日以94年度易字第1996
    號判處有期徒刑1年2月，再經臺灣高等法院臺中分院於95年
    2月9日駁回上訴確定，此有該二案判決書及臺灣高等法院被
    告前案紀錄表在卷可考，而前案之犯罪事實係被告於94年6
    月20日18時30分許起至同年8月12日7時6分許止，在臺中縣
    市境內以自備剪刀剪斷或徒手拉扯電線之方式竊取監視攝影
    機，本件移送併辦之竊盜犯行，固與前案刑事確定判決之竊
    盜犯行犯罪時間相近，且觸犯構成要件相同之罪名，顯係基
    於概括犯意反覆為之之連續犯，屬裁判上一罪，但因移送併
    辦之竊盜犯行，其行為時點係在前案刑事判決係前案最後審
    理事實判決宣判（95年2月9日）前所為，自應為該確定判決
    既判力所及，則該併辦部分，既已為前案確定判決既判力效
    力之所及，原本即應由檢察官依刑事訴訟法第252條第1款之
    規定為不起訴處分，本院無從併辦審理，應退由檢察官另行
    處理，附此敘明。
據上論斷，應依刑事訴訟法第455條之1第1項、第3項、第452條
、第451條之1第4項但書第2款、第369條第1項前段、第364條、
第299條第1項前段，刑法第2條第1項前段、第321條第1項第3款
、第354條、第38條第1項第2款、（修正前，下同）第28條、第
56條、第55條後段、第47條，罰金罰鍰提高標準條例第1條前段
。
中    華    民    國    95    年    8     月    21    日
                  刑事第五庭  審判長法  官  賴恭利
                                    法  官  巫淑芳
                                    法  官  林慧貞
以上正本證明與原本無異。
如不服本判決，應於送達後十日內向本院提出上訴狀（須附繕
本），上訴於臺灣高等法院臺中分院。
                                    書記官  黃舜民
中    華    民    國    95    年    8     月    21    日
附錄本案論罪科刑法條
刑法第321條：
犯竊盜罪而有左列情形之一者，處6月以上、5年以下有期徒刑：
一  於夜間侵入住宅或有人居住之建築物、船艦或隱匿其內而犯
    之者。
二  毀越門扇、牆垣或其他安全設備而犯之者。
三  攜帶兇器而犯之者。
四  結夥三人以上而犯之者。
五  乘火災、水災或其他災害之際而犯之者。
六  在車站或埠頭而犯之者。
前項之未遂犯罰之。
刑法第354條：
毀棄、損壞前二條以外之他人之物或致令不堪用，足以生損害於
公眾或他人者，處二年以下有期徒刑、拘役或5百元以下罰金。


司法院資訊處製作；財團法人民間司法改革基金會備份。
